臺灣臺北地方法院民事判決　　　　　　　　　　　　九十二年度勞簡上字第七四號
　　上　訴　人　乙○○
　　上　訴　人　丙○○
　　上　訴　人　戊○○
　　右　一　人
　　訴訟代理人　謝裕律師
當事人間請求給付資遣費等事件，上訴人對於中華民國九十二年九月十九日臺灣臺北
地方法院臺北簡易庭九十二年度店勞簡字第一二號第一審判決各自提起上訴，本院於
九十三年四月二十八日言詞辯論終結，判決如下：
    主  文
原判決關於命上訴人戊○○給付上訴人乙○○超過四萬零八百元、給付丙○○超過二
萬一千二百元部分，及該部分假執行之宣告，暨命上訴人戊○○負擔訴訟費用之裁判
均廢棄。
右開廢棄部分，上訴人乙○○、丙○○在第一審之訴駁回。
戊○○其餘上訴駁回。
乙○○、丙○○上訴駁回。
第一審關於命戊○○負擔訴訟費用部分，及第二審訴訟費用關於戊○○上訴部分，由
上訴人戊○○負擔五分之一，餘由上訴人乙○○、丙○○負擔。第二審訴訟費用關於
乙○○、丙○○上訴部分，由乙○○、丙○○負擔。
    事  實
甲、上訴人乙○○、丙○○方面：
一、聲明：
（一）原判決不利於上訴人乙○○、丙○○部分廢棄。
（二）右開廢棄部分，上訴人戊○○應再給付上訴人乙○○新台幣（下同）二萬六千
      四百元，再給付上訴人丙○○十三萬九千二百元，及均自九十二年三月五日起
      至清償日止，按年息百分之五計算之利息。
二、陳述：除與原判決記載相同部分，予以引用外，並補稱：
（一）上訴人乙○○、丙○○遭上訴人戊○○以不正當理由非法解僱，並非上訴人自
      願終止勞動契約，上訴人丙○○即將生產且春節將屆，更不可能自願終止勞動
      契約，上訴人戊○○應再給付上訴人乙○○預告工資、陪產假期間工資，合計
      二萬六千四百元，另再給付丙○○預告工資、產假期間工資及勞工保險失業給
      付，合計十三萬九千二百元。
（二）上訴人乙○○、丙○○並未表示不要做，是上訴人戊○○要上訴人乙○○、丙○○不要做，上訴人丙○○有授權上訴人乙○○處理。
三、證據：除援用原審所提立證方法外，並補提出上訴人丙○○之勞工保險投保資料
    、薪俸袋、上訴人戊○○書立之欠條為證。
乙、上訴人戊○○方面：
一、聲明：
（一）原判決不利於上訴人戊○○部分廢棄。
（二）右開廢棄部分，上訴人乙○○、丙○○在第一審之訴駁回。
二、陳述：除與原判決記載相同部分，予以引用外，並補稱：
（一）上訴人乙○○、丙○○於九十二年一月間，對上訴人戊○○之員工丁○○口出
      惡言，以三字經謾罵，並實施暴行，擅為怠工，上訴人乙○○、丙○○並不爭
      執，上訴人戊○○依勞動基準法第十二條第一項第二款、第四款規定，不經預
      告終止兩造間之勞動契約，於法有據，上訴人乙○○、丙○○並無權請求資遣
      費及預告工資。上訴人戊○○告知上訴人乙○○、丙○○不想工作就辭掉不必
      來時，上訴人乙○○、丙○○亦回應本來就不想再從事此工作，且當面向上訴
      人戊○○表示終止勞動契約，並請求給付資遣費。上訴人戊○○所給付上訴人
      乙○○、丙○○資遣費各二萬一千六百元及一萬四千四百元，係基於道義及為
      平衡上訴人乙○○、丙○○之心態而給付之資遣費，並為渠等同意收受。縱使
      上訴人戊○○應給付上訴人乙○○、丙○○資遣費，亦應扣除上開款項，上訴
      人乙○○、丙○○主張係上訴人戊○○之贈與，違反經驗法則及論理法則，應
      由上訴人乙○○、丙○○負舉證責任。
（二）上訴人戊○○獨資經營力陽壓克力廣告行，所僱用之員工不足五人，依勞工保
      險條例第六條第一項第二款規定，並無為勞工參加勞工保險之義務，且就業保
      險法於九十二年一月一日開始施行，即便上訴人戊○○為上訴人乙○○、丙○○參加就業保險，迄兩造於九十二年一月二十二日終止勞動契約日止，上訴人
      乙○○之投保年資尚不足一個月，縱使自上訴人乙○○任職日即九十一年二月
      十八日起算，至九十二年一月二十二日止，亦未滿一年，上訴人乙○○並不能
      依就業保險法請求失業給付。況上訴人乙○○、丙○○尚應舉證其具有繼續工
      作意願而向公立就業服務機構辦理求職登記，而公立就業服務機構自其求職登
      記之日起十四日內仍無法推介其就業或安排職業訓練之事實，方能請求失業給
      付。上訴人乙○○、丙○○既不能舉證以實其說，且係自願離職，自不能請求
      上訴人戊○○賠償失業給付。
（三）上訴人吳玉萍於九十二年一月二十五日生產，當時兩造已無勞動契約關係，上
      訴人乙○○、丙○○請求陪產假及產假工資，自屬無據。
三、證據：除援用原審所提立證方法外，並聲請訊問證人丁○○、甲○○。
    理  由
一、上訴人乙○○、丙○○主張：上訴人乙○○自九十一年二月十八日、上訴人丙○○自九十一年四月二十二日起，受僱於上訴人戊○○，惟上訴人戊○○並未依法
    為上訴人乙○○、丙○○投保勞工保險，並於九十二年一月二十二日，非法解僱
    上訴人乙○○、丙○○，造成上訴人乙○○、丙○○陪產假及產假期間工資之損
    失，爰求為命上訴人戊○○給付上訴人乙○○、丙○○資遺費各三萬九千元、一
    萬八千元，預告工資各二萬四千元、八千元，加班費各四千八百元、三千二百元
    ，並賠償陪產假及產假期間工資各二千四百元、四萬四千八百元，失業給付各十
    三萬零六百八十元、八萬六千四百元，生育給付二萬四千元，合計各二十萬零四
    百八十元、十八萬四千元，及均自支付命令送達翌日起至清償日止，按年息百分
    之五計算之利息。（原審判決命上訴人戊○○給付上訴人乙○○十七萬零四百元
    、給付上訴人丙○○二萬一千二百元，及其遲延利息，而駁回其餘，兩造各就其
    不利部分之判決上訴）。
    上訴人戊○○則以：上訴人戊○○係依勞動基準法第十二條第一項第二款、第四
    款規定，合法終止兩造間之勞動契約，上訴人乙○○、丙○○並無權請求資遣費
    及預告工資，上訴人戊○○所給付上訴人乙○○、丙○○各二萬一千六百元及一
    萬四千四百元，係基於道義及為平衡上訴人乙○○、丙○○之心態而給付之資遣
    費，應就上訴人乙○○、丙○○請求之資遣費中扣除，上訴人吳玉萍生產時，兩
    造已無勞動契約關係，上訴人乙○○、丙○○不能請求陪產假及產假工資，又上
    訴人乙○○、丙○○並不符合請領失業給付之要件，渠等請求上訴人戊○○賠償
    失業給付，亦屬無據等語，資為抗辯。
二、上訴人乙○○、丙○○主張分別自九十一年二月十八日、九十一年四月二十二日
    起，受僱於上訴人戊○○獨資經營力陽壓克力廣告行，兩造間勞動契約關係於九
    十二年一月二十二日終止之事實，上訴人戊○○對此亦不爭執，自堪信為真實。
    至上訴人乙○○、丙○○主張上訴人戊○○應給付上訴人乙○○、丙○○資遺費
    預告工資、並賠償陪產假及產假期間工資、失業給付、生育給付，合計各二十萬
    零四百八十元、十八萬四千元等情，則為上訴人戊○○所否認，並以前開情詞置
    辯。經查：
（一）上訴人戊○○主張依勞動基準法第十二條第一項第二款、第四款規定，合法終
      止兩造間之勞動契約，係以上訴人乙○○、丙○○於九十二年一月間，對上訴
      人戊○○之員工丁○○口出惡言，以三字經謾罵，並實施暴行，擅為怠工等情
      為據，惟此為上訴人乙○○、丙○○所否認。查證人丁○○、甲○○固到庭證
      稱：九十二年一月二十二日當天，丁○○拿化裝品盒問丙○○是否有問題，丙○○說看不出來，就要乙○○過來，乙○○說沒有什麼問題，丁○○說你們確
      定嗎，乙○○說你幹嘛雞蛋挑骨頭，不然要怎樣，就罵三字經，如臭你媽，又
      用肩頂丁○○的身體，又說丙○○看丁○○不順眼很久了，甲○○就把丁○○
      及乙○○拉開等語（見本院卷第六九至七二頁）。足認上訴人乙○○係因體諒
      其妻丙○○即將臨盆，仍須工作，卻遭丁○○質問工作內容，一時心急而有不
      理智之言語及動作，尚難認已達實施暴行或重大侮辱之程度，並可期待上訴人
      戊○○先採取解僱以外之適當懲處，且予警告，若再有此類行為，將予解僱等
      ，以繼續其僱傭關係，上訴人乙○○上述行為，並未達違反勞動契約或工作規
      則，情節重大之情形。從而，上訴人戊○○主張依勞動基準法第十二條第一項
      第二款、第四款規定，終止兩造間之勞動契約，並不合法，自不生解僱之效力
      。
（二）次按雇主違反勞動契約或勞工法令，致有損害勞工權益之虞者，勞工得不經預
      告終止勞動契約，並得準用勞基法第十七條資遣費之規定，勞基法第十四條第
      一項第六款、同法條第四項定有明文。查上訴人戊○○於九十二年一月二十二
      日，終止兩造間勞動契約，並不合法，已如前述，上訴人乙○○、丙○○主張
      依勞基法第十四條第六款終止勞動契約，並依勞基法第十四條第四項規定，請
      求給付資遣費（見原審卷第四二頁），自屬有據。上訴人戊○○辯稱上訴人乙○○、丙○○無權請求資遣費云云，並不可取。上訴人乙○○、丙○○雖另主
      張並未表示不要做，是上訴人戊○○要上訴人乙○○、丙○○不要做云云。惟
      查，上訴人乙○○、丙○○於原審業已自承因上訴人戊○○要我們不用做了，
      所以我們就與上訴人戊○○終止契約，次日就沒有去上班等語（見原審卷第四
      一頁），足證上訴人乙○○、丙○○確實有於九十二年一月二十二日，終止兩
      造間勞動契約。上訴人乙○○、丙○○提起上訴後，主張並未主動終止兩造間
      勞動契約云云，並不可取。
（三）復按在同一雇主之事業單位繼續工作，每滿一年發給相當於一個月平均工資之
      資遣費，依前款計算之剩餘月數，或工作未滿一年者，以比例計給之，未滿一
      個月者以一個月計，勞基法第十七條定有明文。查上訴人乙○○主張其任職期
      間係從九十一年二月十八日起至九十二年一月二十二日止，離職前六個月平均
      工資為三萬六千元，上訴人丙○○主張任職期間係從九十一年四月二十二日起
      至九十二年一月二十二日止，離職前六個月平均工資為二萬四千元，上訴人戊○○對此亦不爭執，則上訴人乙○○請求相當一個月平均工資計算之資遣費三
      萬六千元，上訴人丙○○請求相當於十二分之九個月平均工資計算之資遣費一
      萬八千元，應為可取。
（四）上訴人戊○○另辯稱：九十二年一月二十二日告知上訴人乙○○、丙○○不想
      工作就辭掉不必來時，上訴人乙○○、丙○○亦回應本來就不想再從事此工作
      ，且當面向上訴人戊○○表示終止勞動契約，並請求給付資遣費，上訴人戊○○所給付上訴人乙○○、丙○○資遣費各二萬一千六百元及一萬四千四百元，
      係基於道義及為平衡上訴人乙○○、丙○○之心態而給付之資遣費，並為渠等
      同意收受，上訴人乙○○、丙○○請求之資遣費，應扣除上開款項云云。上訴
      人乙○○、丙○○則否認此為資遣費，主張此係上訴人戊○○自願給的等語，
      並提出上訴人戊○○於九十二年一月二十二日所立欠條及九十二年一月份之薪
      俸袋為證（見本院卷第九一、九二頁）。上開欠條載明：應付乙○○、丙○○
      一個月薪水，年終獎金各一個月、半個月，另加發十天薪水無誤等語。另薪俸
      袋則載明：發給之金額，包括基本薪俸各三萬三千元、二萬一千元，加發十天
      津貼各一萬一千元、七千元，春節獎金各三萬一千零二十元、九千八百七十元
      。上訴人戊○○對上開欠條及薪俸袋之真正亦不爭執，於原審並稱：有給付上
      訴人乙○○、丙○○十八日之薪資，各二萬一千六百元、一萬四千四百元等語
      （見原審卷第二二頁）；於本院則稱：當日書立之欠條，係為發給他們工資及
      年終獎金等語（見本院卷第一一四頁）。查上開欠條及薪俸袋既僅載明為「薪
      津」、「獎金」，而未提及有「資遣費」，上訴人戊○○亦自始主張係合法終
      止契約，並無給付資遣費之義務，足認上訴人戊○○發給上訴人乙○○、丙○○各二萬一千六百元、一萬四千四百元，係加發十八日之薪資，而非資遣費。
      上訴人戊○○辯稱：已發給上訴人乙○○、丙○○資遣費各二萬一千六百元、
      一萬四千四百元，應從上訴人乙○○、丙○○請求之資遣費中扣除云云，並不
      可取。
（五）再按雇主經徵得勞工同意於休假日工作者，工資應加倍發給，勞基法第三十九
      條後段定有明文。上訴人乙○○、丙○○主張於過年期間加班二日，乙○○每
      日工資為一千二百元，丙○○每日工資為八百元，上訴人戊○○對此並不爭執
      ，則上訴人乙○○、丙○○分別請求上訴人戊○○給付休假二日之加班費各四
      千八百元、三千二百元，亦為可取。
（六）上訴人乙○○、丙○○另主張上訴人戊○○應給付預告工資各二萬四千元、八
      千元云云。惟查，上訴人乙○○、丙○○係於九十二年一月二十二日依勞基法
      第十四條第六款終止勞動契約，已如前述，按勞基法第十四條並無準用勞基法
      第十六條預告工資之規定，上訴人乙○○、丙○○請求上訴人戊○○應給付預
      告工資各二萬四千元、八千元，自不可取。
（七）上訴人乙○○、丙○○另主張上訴人戊○○應賠償陪產假及產假期間工資各二
      千四百元、四萬四千八百元，生育給付二萬四千元云云。惟查，上訴人戊○○
      於九十二年一月二十二日，終止兩造間勞動契約，固不合法，已如前述，上訴
      人乙○○、丙○○當時可以選擇繼續兩造間勞動契約，或以上訴人戊○○違反
      勞動法令，終止兩造間勞動契約。上訴人乙○○、丙○○既選擇依勞基法第十
      四條第六款規定，主動終止勞動契約，則上訴人乙○○、丙○○嗣後無法取得
      陪產假及產假期間工資各二千四百元、四萬四千八百元，生育給付二萬四千元
      ，係上訴人乙○○、丙○○主動終止勞動契約之結果，並非上訴人戊○○違法
      終止勞動契約行為所致，上訴人乙○○、丙○○請求上訴人戊○○應賠償陪產
      假及產假期間工資各二千四百元、四萬四千八百元，生育給付二萬四千元，並
      不可取。
（八）上訴人乙○○、丙○○另請求上訴人戊○○應賠償失業給付各十三萬零六百八
      十元、八萬六千四百元云云。惟按就業保險法所定之失業給付，請領條件為被
      保險人於非自願離職辦理退保當日前三年內，保險年資合計滿一年以上，具有
      繼續工作意願而向公立就業服務機構辦理求職登記，而公立就業服務機構自其
      求職登記之日起十四日內仍無法推介其就業或安排職業訓練，就業保險法第十
      一條第一項第一款定有明文。本件上訴人乙○○、丙○○係於九十二年一月二
      十二日依勞基法第十四條第六款規定，主動終止勞動契約，已如前述，自不符
      合就業保險法所定非自願離職之要件，上訴人乙○○、丙○○自不能以上訴人
      戊○○違法終止勞動契約，主張受有失業給付之損害，上訴人乙○○、丙○○
      請求上訴人戊○○賠償失業給付各十三萬零六百八十元、八萬六千四百元，亦
      不可取。
三、綜上所陳，上訴人乙○○、丙○○請求上訴人戊○○給付資遺費各三萬六千元、
    一萬八千元，加班費各四千八百元、三千二百元，合計各四萬零八百元、二萬一
    千二百元，及均自支付命令送達翌日即九十二年三月五日起至清償日止，按年息
    百分之五計算之利息，洵屬有據，應予准許，逾此範圍之請求，則屬無據，不應
    准許。從而，原審就上開應予准許部分，所為上訴人戊○○敗訴之判決，並無不
    合，上訴論旨指摘原判決此部分不當，求予廢棄改判，為無理由；就上開不應准
    許部分，所為上訴人戊○○敗訴之判決，則有未洽，上訴論旨指摘原判決此部分
    不當，求予廢棄改判，為有理由。
四、據上論結，本件戊○○之上訴為一部有理由，一部無理由，乙○○、丙○○之上
    訴為無理由，依民事訴訟法第四百三十六條之一第三項、第四百五十條、第四百
    四十九條第一項、第七十九條、第七十八條、第八十五條第一項前段，判決如主
    文。
中　　　華　　　民　　　國　　九十三　　年　　　五　　　月　　二十八　　日
                                          勞工法庭審判長法官  張靜女
                                                        法官  李維心
                                                        法官  李慈惠
正本係照原本作成
本件不得上訴
中　　　華　　　民　　　國　　九十三　　年　　　五　　　月　　二十八  　日
                                                       書記官 林秀娥
